【裁判字號】    92,上易,722
【裁判日期】    920704
【裁判案由】    侵占
【裁判全文】
臺灣高等法院高雄分院刑事判決          九十二年度上易字第七二二號
    上  訴  人  台灣屏東地方法院檢察署檢察官
    被      告  丙○○
    選任辯護人  葉武侯律師
右上訴人因被告侵占案件，不服臺灣屏東地方法院九十一年度易字第一四四二號中華
民國九十二年三月三十一日第一審判決（起訴案號：臺灣屏東地方法院檢察署九十年
度偵字第六八五六號），提起上訴，本院判決如左：
      主      文
上訴駁回。
      事實及理由
一、本案經本院審理結果，認原審諭知本件甲訴不受理認事用法均無不當，應予維持
    ，並引用原審判決書記載之證據及理由（如附件）。
二、查本件檢察官起訴事實係認被告丙○○涉犯刑法第三百三十五條第一項之侵占罪
    ，雖告訴人乙○一再爭執被告未經告訴人之同意，即擅自在告訴人信託登記於被
    告之土地設定抵押，致使告訴人受有財產上之損害，認被告又犯刑法第三百四十
    二條第一項之背信罪。然按直系血親、配偶、或同財共居親屬間，或其他五親等
    內血親、或三親等內姻親之間，犯刑法第三百四十二條背信罪者，依刑法第三百
    四十三條準用同法第三百二十四條第二項規定，須告訴乃論，且即便為親屬間侵
    占罪，依同法第三百三十八條之規定，亦須告訴乃論。又告訴乃論之罪，其告訴
    應自得為告訴之人知悉犯人之時起，於六個月內為之；其告訴已逾告訴期間者，
    法院應諭知不受理之判決，刑事訴訟法第二百三十七條第一項，及第三百零三條
    第三款分別定有明文。查本件被告之妹葉潘麗珠係告訴人之妻，為甲訴人所肯認
    ，復為被告及告訴人所不爭，是被告為前開背信行為時，與告訴人間即屬二親等
    之姻親關係，依前開說明，其背信犯行，應須告訴乃論；而葉潘麗珠係於八十六
    年間過世，告訴人係於其妻過世後，即知被告有侵占及背信犯行，乃於八十七年
    間向被告催討請其歸還土地，亦據告訴人供明在卷，足見告訴人早於八十六、八
    十七年即已知悉被告之侵占、背信犯行，然稽諸卷附資料，告訴人卻遲至九十年
    十月三十日始具狀向臺灣屏東地方法院檢察署提出告訴，有告訴狀乙份在卷可稽
    ，是其告訴顯早已逾告訴期間，此情已據原審於判決理由具論甚詳，是原審諭知
    本件甲訴不受理，核無不合。
三、檢察官循告訴人乙○之聲請，上訴意旨從實體上指陳被告確有侵占、背信之犯行
    ，而指摘原判決諭知不受理為不當，顯無理由；至告訴人之代理人雖具狀陳稱：
    告訴人之妻既已死亡，則告訴人自其妻死亡時與被告之間已無姻親之關係存在，
    應無上開告訴乃論及告訴期間逾期之適用云云，但查姻親關係之消滅，依民法第
    九百七十一條規定，以離婚及夫死妻再婚或妻死贅夫再婚時為限，夫死妻未再婚
    者，妻雖與夫之父約定脫離翁媳關係，其姻親關係亦不因之而消滅，最高法院三
    十三年上字第二二三九號著有判例可參，是告訴人前揭所陳，尚有誤會，檢察官
    之上訴既無理由，即應予以駁回。
據上論斷，應依刑事訴訟法第三百六十八條、第三百七十三條，判決如主文。
本案經檢察官彭南雄到庭執行職務。
中    華    民    國     九十二     年       七       月        四      日
                              臺灣高等法院高雄分院刑事第四庭
                                  審判長法官  蕭權閔
                                        法官  李嘉興
                                        法官  陳吉雄
右正本證明與原本無異。
不得上訴。
                                      書記官  黎 珍
中    華    民    國     九十二     年       七       月        八      日
                                                                    Ａ


司法院資訊處製作；財團法人民間司法改革基金會備份。
